臺灣桃園地方法院民事簡易判決
111年度桃簡字第1014號
原      告  黃阿秀


被      告  戴子霳

            戴君倡
上列當事人間請求損害賠償事件，經本院刑事庭移送前來（110
年度審附民字第876號），本院於民國111年10月7日言詞辯論終
結，判決如下：
    主      文
被告應連帶給付原告新臺幣329,010元，及被告戴子霳自民國110
年12月8日起，被告戴君倡自民國111年6月3日起，均至清償日止
，各按年息5%計算之利息。
訴訟費用由被告連帶負擔。
本判決得假執行。
    事實及理由
壹、程序方面
　　被告戴君倡未於言詞辯論期日到場，核無民事訴訟法第386
    條各款所列情形，爰依原告之聲請（本院卷46頁反），由其
    一造辯論而為判決。　　
貳、實體方面
一、原告主張：被告戴子霳與通訊軟體微信暱稱「九五至尊」、
    「喜洋洋」、「吉澤明步」及其他真實姓名、年籍均不詳之
    詐欺集團成員，共同意圖為自己不法之所有，基於3人以上
    共同詐欺取財、以不正方法由自動付款設備取得他人之物及
    洗錢之故意，由詐欺集團內機房成員於民國109年11月1日上
    午10時許起，假冒中華電信股份有限公司客服人員、檢察官
    之名義，撥打電話向其佯稱：須交付其所申辦中華郵政股份
    有限公司帳號00000000000000號帳戶（下稱「系爭郵局帳戶
    」）、合作金庫商業銀行股份有限公司大溪分行帳號000000
    0000000號帳戶（下稱「系爭合庫帳戶」）之存摺、提款卡
    及載有密碼之紙條以配合辦案云云，致其陷於錯誤，因而依
    詐欺集團內機房成員之指示，於同日某時，將其所申辦系爭
    郵局帳戶、系爭合庫帳戶之存摺、提款卡及載有密碼之紙條
    放置在指定之地點，經詐欺集團內撿包成員取得後，交由戴
    子霳於109年11月1日下午6時53分至109年11月2日上午0時3
    分之間，以系爭郵局帳戶之提款卡提領新臺幣（下同）289,
    000元，於109年11月1日下午6時59分至同日下午7時許，以
    系爭合庫帳戶之提款卡提領40,000元，並支出手續費10元，
    致其受有329,010元之損害。又戴子霳為上開不法侵害其財
    產權之行為時，為18歲之限制行為能力人，具有識別能力，
    被告戴君倡為戴子霳之法定代理人，未盡其監督義務，應與
    戴子霳連帶負損害賠償責任，爰依侵權行為之法律關係提起
    本件訴訟等語。並聲明：如主文第1項所示。
二、被告戴子霳抗辯：其有拿原告的錢，還原告是應該的，但其
    只有拿到1%的錢等語。並聲明：原告之訴駁回。
三、被告戴君倡未於言詞辯論期日到場，亦未提出書狀作任何聲
    明或陳述。　
四、本院之判斷：　　　
　㈠按故意或過失，不法侵害他人之權利者，負損害賠償責任。
    故意以背於善良風俗之方法，加損害於他人者，亦同；數人
    共同不法侵害他人之權利者，連帶負損害賠償責任。不能知
    其中孰為加害人者亦同，民法第184條第1項、第185條第1項
    分別定有明文。又連帶債務乃數人負同一債務，而對於債權
    人各負全部給付之責者，為民法第272條所明定，即共同侵
    權行為之各行為人對於被害人應負全部損害之連帶賠償責任
    。次按無行為能力人或限制行為能力人，不法侵害他人之權
    利者，以行為時有識別能力為限，與其法定代理人連帶負損
    害賠償責任，民法第187條第1項前段亦定有明文。經查，原
    告主張之上開事實，業據其援用本院刑事庭111年度審金訴
    字第561號刑事案件內戴子霳於警詢、偵訊、本院刑事庭準
    備程序及簡式審判程序之陳述、戴子霳之個人戶籍資料查詢
    結果表、原告於警詢時之陳述、報案資料、監視器錄影畫面
    擷取照片、系爭郵局帳戶之交易明細表、系爭合庫帳戶之交
    易明細表及存摺影本為證，並經本院調取該案刑事卷宗核閱
    無訛，且為被告戴子霳所不爭執（本院卷46頁反），而被告
    戴君倡已於相當時期受合法通知而於言詞辯論期日不到場，
    亦未提出準備書狀或答辯狀予以爭執，依民事訴訟法第436
    條第2項適用同法第280條第3項前段準用同條第1項前段之規
    定，視同自認，堪信為真實。從而，原告既因戴子霳與詐欺
    集團上開共同侵權行為而受有329,010元之損害，戴子霳於
    行為時為有識別能力之限制行為能力人，戴君倡則為戴子霳
    之法定代理人，故依首揭規定，原告請求被告連帶給付329,
    010元，自屬有據。至戴子霳雖辯稱：只有拿到1%的錢等語
    。然依上開規定及說明，共同侵權行為之各行為人對於被害
    人應負全部損害之連帶賠償責任，故前揭所辯，自無理由。
　㈡按給付無確定時間者，債務人於債權人得請求給付時，經其
    催告而未為給付，自受催告時起，負遲延責任。其經債權人
    起訴而送達訴狀，或依督促程序送達支付命令，或為其他相
    類之行為者，與催告有同一之效力；遲延之債務。以支付金
    錢為標的者，債權人得請求依法定利率計算之遲延利息；應
    付利息之債務，其利率未經約定，亦無法律可據者，週年利
    率為5%，民法第229條第2項、第233條第1項前段、第203條
    分別定有明文。經查，本件損害賠償債務係以支付金錢為標
    的，為無確定期限之給付，亦未約定利率，既經原告起訴而
    送達起訴狀，惟被告迄未給付，被告各應自起訴狀繕本送達
    時起，負遲延責任，從而原告自得請求被告給付前述損害賠
    償債務依法定利率5%計算之遲延利息，而本件起訴狀繕本於
    110年12月7日送達戴子霳（審附民卷21頁），於111年6月2
    日送達戴君倡（審附民卷22之1頁），則依上開規定及說明
    ，原告請求戴子霳給付前述損害賠償金額329,010元自起訴
    狀繕本送達翌日即110年12月8日起，請求戴君倡給付前述損
    害賠償金額329,010元自起訴狀繕本送達翌日即111年6月3日
    起，均至清償日止，按年息5%計算之遲延利息，亦屬有據。
五、綜上所述，原告依侵權行為之法律關係，請求被告連帶給付
    329,010元，及被告戴子霳自起訴狀繕本送達翌日即110年12
    月8日起，被告戴君倡自起訴狀繕本送達翌日即111年6月3日
    起，均至清償日止，各按年息5%計算之利息，為有理由，應
    予准許。
六、本判決係就民事訴訟法第427條第1項訴訟適用簡易程序所為
    被告敗訴之判決，依同法第389條第1項第3款之規定，應依
    職權宣告假執行。　
七、訴訟費用負擔之依據：民事訴訟法第78條、第85條第2項。
中　　華　　民　　國　　111 　年　　10　　月　　21　　日
                  桃園簡易庭  法  官  陳柏嘉
以上為正本係照原本作成。
如不服本判決，應於送達後20日內，向本院提出上訴狀並表明上
訴理由，如於本判決宣示後送達前提起上訴者，應於判決送達後
20日內補提上訴理由書（須附繕本）。
如委任律師提起上訴者，應一併繳納上訴審裁判費。   
中　　華　　民　　國　　111 　年　　10　　月　　21　　日
                              書記官  陳家蓁